臺灣基隆地方法院刑事判決　　　　　　　　95年度訴字第73號
公　訴　人　臺灣基隆地方法院檢察署檢察官
被　　　告　甲○○
選任辯護人 黃丁風律師
　　　　　 黃雅羚律師
　　　　　 黃敬唐律師
上列被告因洗錢防制法等案件，經檢察官提起公訴（94年度偵字
第2052號），本院判決如下：
    主  文
甲○○幫助連續意圖為自己不法之所有，以詐術使人將本人之物
交付，處有期徒刑月，如易科罰金以銀元佰元即新台幣玖佰
元折算壹日。
    事  實
一、甲○○預見提供自己帳戶予不詳人士使用，可能幫助他人作
    為實施詐欺取財犯罪而不法收取款項之用，竟仍不違其本意
    ，而基於幫助他人實施詐欺取財之犯意，於民國90年8月24
    日起至93年12月17日間止之某日（應扣除93年7月27日起至
    同年9月1日觀察、勒戒之期間），在不詳地點，將其向第一
    商業銀行草店尾分行開立00000000000號之帳戶存摺、提款
    卡及密碼，交予真實姓名、年籍不詳成年之詐欺集團成員作
    為實施詐欺取財收取款項之工具。其後，該詐欺集團成員即
    基於意圖為自己不法所有之概括犯意，先於93年12月17日，
    撥打丁○○之電話，謊稱其母劉石秀珍之台新銀行現金卡遭
    人盜刷，需依照防金融詐騙中心之指示辦理防盜刷，致使丁○○陷於錯誤，於同日18時許，至位於臺北市○○號○段之
    石牌郵局，依據指示操作自動提款機，誤將自己板信商業銀
    行華江分行現金卡00000000000000帳號內之49,883元、及中
    華商業銀行太原路分行現金卡00000000000000000000帳號帳
    戶內之49,883元（共99,766元）匯款至甲○○之上開帳戶，
    該款項旋遭詐欺集團成員提領一空（起訴書漏未記載，業據
    蒞庭檢察官當庭補充追加）（丁○○當日回家後發現被騙，
    惟未報警）；該詐欺集團成員再於93年12月21日，打電話向
    乙○○○詐稱其現金卡遭盜刷，須變更密碼等語，致使乙○○○信以為真而陷於錯誤，遂依指示至位於嘉義市○○路埤
    子頭郵局，依據指示操作自動提款機，因而將自己00000000
    00000000帳號內之99,999元（起訴書誤載為9,999元，業據
    蒞庭檢察官更正）轉帳匯入甲○○之前揭帳戶，該款項亦旋
    遭詐欺集團成員提領一空。嗣乙○○○發覺自己帳戶內金額
    因前揭操作而轉帳匯至前揭帳戶後，始知上當受騙並報警處
    理，而循線查獲上情。
二、案經雲林縣警察局北港分局移送臺灣基隆地方法院檢察署檢
    察官偵查起訴。
    理  由
壹、證據能力方面：
    按被告以外之人於審判外之言詞或書面陳述，除法律有規定
    者外，不得作為證據，刑事訴訟法第159條第1項定有明文。
    惟被告以外之人於審判外之陳述，經當事人於審判程序同意
    作為證據，法院審酌該言詞陳述或書面陳述作成時之情況，
    認為適當者，亦得為證據；當事人、代理人或辯護人於法院
    調查證據時，知有上開刑事訴訟法第159條第1項不得為證據
    之情形，而未於言詞辯論終結前聲明異議者，視為有前項之
    同意，刑事訴訟法第159條之5亦有明定。證人丁○○、乙○○○於警詢中之證言，雖係被告以外之人於審判外之陳述，
    惟公訴人、被告及其辯護人於本院審判程序中對於證人丁○○、乙○○○於警詢中之陳述之證據能力，均表示沒有意見
    ，且迄於言詞辯論終結前亦未聲明異議。本院審酌證人丁○○、乙○○○陳述作成時之情況，並無不能自由陳述之情形
    ，亦無違法取證或其他瑕疵，認為以之作為證據為適當，是
    證人丁○○、乙○○○於警詢中所為之審判外陳述，依上開
    規定，得為本案之證據。
貳、認定事實所憑之證據：
一、訊據被告甲○○矢口否認有何幫助詐欺取財犯行，辯稱，其
    上開第一商業銀行帳戶之存摺、提款卡及密碼，是在92年間
    搬家時不知何時遺失，其沒有發現，北港分局打電話來，其
    才知道遺失，其並未將上開銀行存摺、提款卡及密碼交予別
    人云云。
二、經查：
  (一)上開姓名年籍不詳之詐欺集團成員自稱銀行人員，如何先於
    93年12月17日，撥打丁○○之電話，謊稱其母劉石秀珍之台
    新銀行現金卡遭人盜刷，需依照防金融詐騙中心之指示辦理
    防盜刷，致使丁○○陷於錯誤，於同日18時許，至位於臺北
    市○○號○段之石牌郵局，依據指示操作自動提款機，誤將
    自己板信商業銀行華江分行現金卡帳號之49,883元、及中華
    商業銀行太原路分行帳戶內之49,883元匯款至被告之上開帳
    戶；該姓名年籍不詳之詐欺集團成員亦自稱銀行人員，再於
    93年12月21日，打電話向乙○○○詐稱其現金卡遭盜刷，須
    變更密碼等語，致使乙○○○信以為真而陷於錯誤，遂依指
    示至位於嘉義市○○路埤子頭郵局，依據指示操作自動提款
    機，因而將自己帳戶內之99,999元轉帳匯入被告之上開帳戶
    ，該等款項遂遭上開年籍姓名不詳之詐欺集團成員以跨行轉
    帳方式提領一空之事實，業據證人即被害人丁○○於警詢證
    述及本院審理時結證、證人即被害人乙○○○於警詢時證述
    綦詳在卷，並有乙○○○中華郵局自動櫃員機儲戶交易明細
    表影本附卷可參，另上開第一商業銀行草店尾分行帳戶為被
    告所有，且上開第一商業銀行草店尾分行帳戶確於93年12月
    17日、93年12月21日分別以匯款方式匯入49,883元（二筆）
    、99,999元，同日經人以ATM提款方式提領一空，嗣經警通
    知第一商業銀行草店尾分行凍結該帳戶並列入警示戶一節，
    經被告自承在案，並有第一商業銀行草店尾分行94年1月26
    日（94）一草字第014號函暨所附開戶資料、交易明細表、
    嘉義市警察局第一分局長榮派出所受理詐騙帳戶通報警示詐
    騙電話斷話簡便格式表、被害報告單、嘉義市警察局受理各
    類案件紀錄表，第一商業銀行草店尾分行94年6月2日（94）
    一草字第105號函、94年7月26日（94）一草字第142號函、
    94年9月16日（94）一草字第168號函、96年10月4日（9 4）
    一草字第179號函、95年2月16日（95）一草字第024號函暨
    所附存款存摺明細及95年6月26日（95）一草字第118號函暨
    所附存摺存款客戶資料查詢單、存款明細分類帳，板信商業
    銀行作業部95年8月9日板信作業字第0958070962號函暨所附
    開戶資料、交易明細表，中華商業銀行太原路分行95年8月
    25日（95）原存字第950077號函暨所附消費性信用貸款申請
    書、開戶資料、交易履歷等附卷可稽，是被害人丁○○、乙○○○遭人詐騙，致使其等陷於錯誤，而分別匯款49,883元
    （二筆）、99,999元進入被告上開第一商業銀行草店尾分行
    帳戶之事實，足堪認定。
  (二)按近年來詐欺集團成員，先利用電話向民眾施以詐欺，再要
    求被詐欺之民眾，以ATM匯款或親自至金融機構匯款之方式
    匯入詐欺集團成員指定之帳戶，而詐欺集團指定帳戶之使用
    者，往往雖非詐欺集團之核心份子，但大部分提供帳戶資料
    之人均具直接故意或間接故意，且提供者事後大多經法院以
    幫助犯判刑之社會事實，時有所聞，並經新聞媒體一再傳述
    ，並告誡一般民眾不能隨便提供帳戶資料予他人等情，為眾
    所週知之事實，而被告自承辦理上開帳戶時係任職於香港商
    利和亞太有限公司台灣分公司職員，且被告為69年9月2日出
    生，至90年或93年間為二十幾歲之人，依被告之社會生活經
    驗及智識程度，足認被告應能預見提供自己帳戶之提款卡及
    提款卡密碼予不認識之人保管，或是自己帳戶之提款卡及提
    款卡密碼遺失，若不趕快申報遺失而流入他人手上，均可能
    遭人將之作為從事詐欺取財等犯罪行為之工具無誤。
  (三)被告雖否認曾交付上開第一商業銀行草店尾分行予上開姓名
    年籍不詳之詐欺集團成員，並辯稱伊所有之上開帳戶之存摺
    、提款卡及密碼，是在92年搬家時不知何時遺失云云。然如
    前述，被告既能預見自己帳戶之提款卡及提款卡密碼遺失，
    若不趕快申報遺失而流入他人手上，可能遭人將之作為從事
    詐欺取財等犯罪行為之工具，因此依常情，被告遺失上開帳
    戶之提款卡及提款卡密碼，應會儘速向發卡銀行申報遺失，
    停止使用原提款卡及提款卡密碼，但徵之被告自承遺失上開
    帳戶之存摺、提款卡及密碼後，未向第一商業銀行草店尾分
    行辨理止付。準此可見，被告對遺失上開帳戶之存摺、提款
    卡及密碼後之反應，顯異於常理，被告有關遺失上開帳戶之
    存摺、提款卡及密碼之陳述，其真實性不無疑問。況被告於
    94年3月9日接受員警調查時供稱：「92年間在基隆市○○區
    ○○路340號住處，遺失第一商業銀行草店尾分行000000000
    00存摺、提款卡，該存摺及提款卡是由我本人保管，密碼是
    我自己設定的，遺失後因為帳戶內沒有存款，所以沒有向警
    方報案，也沒有向第一商業銀行草店尾分行辦理止付手續。
    」（見偵查卷第8至10頁），亦即其第一商業銀行草店尾分
    行之存摺、提款卡係於92年間，在基隆市○○路住處遺失；
    嗣於94年7月19日檢察官偵訊時供稱：「辦理第一商業銀行
    草店尾分行之帳戶存摺是為了薪資轉帳用，91年間離開公司
    ，92年搬家時存簿及金融卡都遺失，因為戶頭沒有錢，沒有
    辦理遺失。有申請1張兼具提款功能的金融卡，密碼是9917
    ，是我身分證末尾4碼，是我母親教我的方法，比較不會忘
    記。」（見偵查卷第43、44頁），亦即其於92年間搬家時遺
    失，密碼係設定其身分證尾數4碼，因為帳戶內沒有餘額所
    以未辦掛失；後於本院準備程序時改稱：「因為88年至89年
    間在香港商利和亞太有限公司上班，1年後離職就未再使用
    第一商業銀行草店尾分行的帳戶，92年從東碇路搬到金山街
    再搬到東新街，後來租房子在東勢街，都沒有發現存摺不見
    ，一直到北港分局打電話才知道存摺、提款卡遺失，我因為
    不知道遺失，所以沒有去辦遺失。」（見本院95年3月20日
    準備程序筆錄），即其遲至94年3月間北港分局通知時始知
    其第一商業銀行草店尾分行存摺及提款卡遺失一節；再於本
    院審理時稱：「我到第一商業銀行草店尾分行開戶時未滿18
    歲，密碼是用身分證後4碼，因為存摺放在母親處，母親將
    身分證號碼寫在存摺上，所以撿到的人才知道密碼。」等語
    （見本院96年2月1日審判筆錄），即密碼係其母將身分證號
    碼寫在存摺內致遭他人知悉密碼，為被告對於上開存摺及提
    款卡何時遺失？為何未向銀行辦理掛失？他人為何知悉提款
    卡密碼等節？前述供述均不一致，其所辯是否可採，並非無
    疑。且本件被害人丁○○、乙○○○於上揭時地分別遭詐騙
    集團成員以現金卡遭盜刷為由詐騙，並依指示分別將款項轉
    至被告所有上開第一商業銀行草店尾分行帳戶，而查各個銀
    行帳戶之提款卡有其特定之密碼，必知悉該特定之密碼始得
    以提款卡自該帳戶內提領款項，是為避免該帳戶之款項遭人
    盜領，銀行恒告知帳戶所有人應將提款卡與密碼應分別置放
    ，並不要輕易將該密碼外洩，是帳戶之密碼應僅為該帳戶所
    有人始得知悉，本件若被告未事先將密碼告訴他人，他人又
    何以得持該帳戶之提款卡提領款項，據此可知，被告有關遺
    失上開帳戶之存摺、提款卡及密碼之辯解，顯然係事後卸責
    之詞，委無可取。既然被告遺失上開帳戶之存摺、提款卡及
    密碼之辯解，尚難採信，而如前述，亦可見被告曾將上開帳
    戶之提款卡及提款卡密碼，於90年8月24日起至93年12月17
    日間止之某日（應扣除93年7月27日起至同年9月1日觀察、
    勒戒之期間），在不詳地點，交予上開姓名年籍不詳之詐欺
    集團成員無訛。
  (四)如前述被告能預見提供自己帳戶之提款卡及提款卡密碼予不
    認識之人保管，可能遭人將之作為從事詐欺取財等犯罪行為
    之工具，而被告卻又將上開帳戶之提款卡及提款卡密碼，交
    予上開姓名年籍不詳之詐欺集團成員，準此足見，被告交付
    上開帳戶之提款卡及提款卡密碼予上開姓名年籍不詳之詐欺
    集團成員時，其心態上完全不在意上開帳戶之提款卡及提款
    卡密碼，有可能遭人將之作為從事詐欺取財等犯罪行為之工
    具。而刑法上之故意，非僅指直接故意，尚包括間接故意（
    即未必故意），所謂間接故意係指行為人對於犯罪構成事實
    ，預見其發生而其發生不違反其本意而言，刑法第13條第2
    項定有明文。而幫助犯之成立，以行為人主觀上認識被幫助
    人從事犯罪，而其行為足以幫助他人實現構成要件，即具有
    幫助故意，並不以行為人確知被幫助者係犯何罪名為必要。
    從而，被告既能預見上開姓名年籍不詳之詐欺集團成員，有
    可能將其上開帳戶之提款卡及提款卡密碼作為從事詐欺取財
    等犯罪行為之工具，但其仍任意將上開帳戶之提款卡及提款
    卡密碼交予上開姓名年籍不詳之詐欺集團成員，則其交付時
    應存有不違背其本意，基於幫助他人犯罪之不確定故意，殆
    無疑義，是其無幫助他人詐欺取財之辯解，顯不足採。
三、綜上所述，被告提供自己之帳戶存摺、提款卡、密碼供不詳
    之詐欺集團成員使用，幫助他人實施詐欺取財行為之事證明
    確，被告所辯顯係卸責之詞，不足採信。被告幫助詐欺取財
    之犯行堪以認定，應依法論科。
、論罪科刑
一、按被告行為後，其行為時之刑法（修正前刑法以下簡稱舊法
    ），業於94年1月7日修正通過，於同年2月2日公布，於95年
    7月1日起施行（修正後刑法以下簡稱新法），依修正後刑法
    第2條第1項規定「行為後法律有變更者，適用行為時之法律
    。但行為後之法律有利於行為人者，適用最有利於行為人之
    法律」。此條規定係規範行為後法律變更所生新舊法律比較
    適用之準據法，本身尚無新舊法比較之問題，於修正後刑法
    施行後，應一律適用修正後刑法第2條第1項之規定，為「從
    舊從輕」之比較，先予敘明。經查：
  (一)刑法第339條第1項詐欺取財罪之規定並未修正，然其法定刑
    中有關罰金刑部分：
    1.依修正後刑法第33條第5款將罰金刑定為「新臺幣1000元
      以上，以百元計算之」及修正後刑法施行法第1條之1規定
      「中華民國94年1月7日刑法修正施行後，刑法分則編所定
      罰金之貨幣單位為新臺幣。94年1月7日刑法修正時，刑法
      分則編未修正之條文定有罰金者，自94年1月7日刑法修正
      施行後，就其所定數額提高為30倍。但72年6月26日至94
      年1月7日新增或修正之條文，就其所定數額提高為3倍」
      ，適用之結果，刑法第339條第1項之罪所得科處之罰金刑
      最高為新臺幣30000元，最低為新臺幣1000元。
    2.依修正前刑法第33條第5款規定之罰金最低額1元及未修正
      之罰金罰鍰提高標準條例第1條前段規定之提高罰金倍數1
      0倍計算，刑法第309條第1項公然侮辱罪所得科處之罰金
      刑最高為銀元10000元，最低為銀元1元，換算為新臺幣後
      ，最高額雖與適用修正後刑法第33條第5款等規定相同為
      新臺幣30000元，惟最低額僅新臺幣3元。
    3.比較結果，自以適用修正前刑法第33條第5款之規定較有
      利於被告。
  (二)刑法第30條幫助犯之規定，修正前該條規定：「幫助他人犯
    罪者，為從犯。雖他人不知幫助之情者，亦同。從犯之處罰
    ，得按正犯之刑減輕之。」修正後規定：「幫助他人實行犯
    罪行為者，為幫助犯。雖他人不知幫助之情者，亦同。幫助
    犯之處罰，得按正犯之刑減輕之。」於第1項前段增列「實
    行」之文字，並將修正前之「從犯」修正為「幫助犯」，修
    正理由係為明示幫助犯之成立，以被幫助者著手犯罪行為之
    實行，且具備違法性為必要，即幫助犯應採限制從屬性說中
    之限制從屬形式，至於被幫助者是否具有有責性，均不影響
    幫助犯之成立（該條修正理由可資參照）。本件上開姓名年
    籍不詳之詐欺集團成員，對被害人丁○○、乙○○○詐欺取
    財之行為，係犯刑法第339條第1項之詐欺取財罪，而被告基
    於不確定幫助犯意，將其上開帳戶之提款卡及提款卡卡密碼
    交予上開姓名年籍不詳之成年人，致被害人丁○○、乙○○○被詐欺取財，因查無證據證明，被告與上開姓名年籍不詳
    之詐欺集團成員，存有共同犯意聯絡，依據修正前、後之法
    律，被告均成立詐欺取財之幫助犯，因而，自不生新舊法比
    較之問題。
  (三)修正前刑法第56條連續犯之規定，業於94年1月7日修正公布
    刪除，並於95年7月1日施行，則被告之犯行，因行為後業已
    刪除連續犯之規定，必須分論併罰。此刪除雖非犯罪構成要
    件之變更，但顯已影響行為人刑罰之法律效果，自屬法律有
    變更，依修正後刑法第2條第1項規定，比較新、舊法結果，
    仍應適用較有利於被告之行為時法律即修正前刑法論以連續
    犯之一罪。
  (四)修正前刑法第41條第1項前段關於易科罰金之規定，修正後
    刑法修正為「犯最重本刑為5年以下有期徒刑以下之刑之罪
    ，而受6個月以下有期徒刑或拘役之宣告者，得以新臺幣100
    0元、2000元或3000元折算1日，易科罰金。」；惟依修正前
    刑法第41條第1項前段：「犯最重本刑為5年以下有期徒刑以
    下之刑之罪，而受6個月以下有期徒刑或拘役之宣告，因身
    體、教育、職業、家庭之關係或其他正當事由，執行顯有困
    難者，得以1元以上3元以下折算1日，易科罰金。」及修正
    前罰金罰鍰提高標準條例第2條（現已刪除）關於「依刑法
    第41條易科罰金者，均就其原定數額提高為100倍折算1日；
    法律所定罰金數額未依本條例提高倍數，或其處罰法條無罰
    金刑之規定者，亦同。」等規定，易科罰金之折算標準最高
    為銀元300元，最低為銀元100元，換算為新臺幣後，最高額
    為新臺幣900元，最低額為新臺幣300元。比較修正前、後關
    於易科罰金折算標準之刑罰法律，適用修正前刑法第41條第
    1項前段及修正前罰金罰鍰提高標準條例第2條規定，對被告
    較為有利。
  (五)綜上，依修正後刑法第2條第1項之「從舊從輕」原則，綜合
    全部罪刑而為比較結果，適用修正前之相關刑罰法律，對被
    告較為有利，自應依修正後刑法第2條第1項前段之規定，適
    用上開修正前刑法總則篇相關規定及修正前罰金罰鍰提高標
    準條例第2條。
二、按刑法上之幫助犯，係對於犯罪與正犯有共同之認識，以幫
    助之意思，對於正犯資以助力，而未參與犯罪行為者而言，
    如未參與實行構成要件之行為，且係出於幫助之意思，提供
    助力，即屬幫助犯，而非共同正犯（最高法院49年台上字第
    77號判例可資參照）。被告基於不確定幫助犯意，將其上開
    帳戶之提款卡及提款卡卡密碼交予上開姓名年籍不詳之詐欺
    集團成員，致被害人丁○○、乙○○○被詐欺取財，因查無
    證據證明，被告與上開姓名年籍不詳之詐欺集團成員，存有
    共同犯意聯絡，是被告所為，係犯刑法第30條第1項、第339
    條第1項之幫助詐欺取財罪，又上開姓名年籍不詳之詐欺集
    團成員之上開2詐欺取財犯行，依修正前之刑法第56條規定
    ，論以一詐欺取財罪，並加重其刑，而被告所為，則依刑法
    第30條第1項、第339條第1項規定，論以幫助犯連續詐欺取
    財罪，並依刑法第30條第2項之規定減輕其刑。
三、至檢察官起訴書雖認被告所為，係幫助常業詐欺取財罪嫌，
    然依本案犯罪事實，僅有2人被騙，且實施詐騙行為之正犯
    並未查獲到案接受訊問，即無從確認其究係基於常業詐欺之
    犯意而為詐騙行為，抑或僅係普通詐欺行為，本諸罪疑有他
    利於被告之原則，應作對被告較有利之認定，故被告所為，
    應僅係犯幫助普通詐欺罪，公訴意旨漏未斟酌此點，逕認被
    告係犯幫助常業詐欺取財罪，尚有未洽，惟因其基本事實同
    一，應變更其起訴法條。
四、另起訴書就被害人被害人丁○○遭詐欺取財部分事實，漏未
    記載，惟此部分與起訴部分有連續犯裁判上一罪之關係，為
    起訴效力所及，且該部分業據蒞庭檢察官當庭補充追加，本
    院得併予審理，在此敘明。
五、爰審酌被告為圖不法利益，將帳戶交予不法詐欺集團成員使
    用，致被害人受有損害，並使犯罪追查趨於複雜，影響社會
    正常交易安全及秩序非微，被告前無犯罪紀錄，及犯後態度
    等一切情狀，而量處如主文所示之刑，並依修正前刑法第41
    條第1項前段及修正前罰金罰鍰提高標準條例第2條規定之規
    定，諭知易科罰金之折算標準。
肆、不另為無罪諭知部分：
一、公訴意旨另略以：被告雖能預見其將銀行帳戶供他人使用，
    可能幫助犯罪集團作為掩飾或隱匿重大犯罪所得之財物，竟
    仍基於幫助掩飾詐欺集團詐財所得之犯意，於90年8月24日
    起至93年12月21日間止之某日，在不詳處所，將其前述帳戶
    之存摺、提款卡及密碼等物，交予姓名年籍不詳之人使用，
    因認被告另涉犯洗錢防制法第9條第2項之幫助常業詐欺洗錢
    罪嫌。
二、經查：
  (一)洗錢防制法之制定，旨在防止特定重大犯罪不法所得之資金
    或財產，藉由洗錢行為，諸如經由各種金融機關或其他交易
    管道，轉換成為合法來源之資金或財產，切斷資金與當初犯
    罪行為之關連性，隱匿犯罪行為或該資金不法來源之本質，
    使偵查機關無法藉由資金之流向追查犯罪行為人，其所保護
    之法益為國家對特定重大犯罪之追訴及處罰；又洗錢行為係
    指行為人為掩飾或隱匿自己重大犯罪所得財物或財產上之利
    益（洗錢防制法第2條第1款），或行為人掩飾、收受、搬運
    、寄藏、故買或牙保他人因重大犯罪所得財物或財產上之利
    益（同法第2條第2款），除利用不知情之合法管道（如金融
    機關）為之外，其他使所得財物或利益之來源合法化，或改
    變該財物或利益之本質，以避免追訴處罰之掩飾、藏匿犯特
    定重大犯罪所得財產或利益之行為均屬之，若非先有犯罪所
    得或利益，再加以掩飾或隱匿，而係取得犯罪所得或利益之
    犯罪手段，或未合法化犯罪所得或利益之來源，而能一目了
    然來源之不法性，即非洗錢防制法所規範之對象。
  (二)本件係姓名年籍不詳之人利用被告所提供之金融帳戶使詐欺
    所得之款項直接匯入該帳戶內，該真實姓名年籍不詳之人要
    求被害人將金錢匯入被告帳戶之行為，本為其實施詐欺行為
    之犯罪手段，並非於取得財物後，另為掩飾、隱匿其詐欺所
    得之行為，亦非被告於該真實姓名年籍不詳之人實施詐欺犯
    罪取得財物後，另由被告為之掩飾、隱匿行為，此由被害人
    丁○○、乙○○○於接獲該詐欺集團成員指示後，直接依指
    示將金錢匯入被告帳戶，即可得知。況偵查機關得藉由被害
    人將款項匯入被告帳戶之事實，即可一目了然資金來源之不
    法性，並得以追查資金之流向，資金與當初犯罪行為之關連
    性並未被切斷，與「掩飾」、「隱匿」之性質亦有不符，核
    與洗錢防制法第2條所定之洗錢構成行為態樣，已屬有別。
  (三)按洗錢防制法第2條規定：「洗錢，係指下列行為：掩飾
    或隱匿因自己重大犯罪所得財物或財產上利益者。掩飾、
    收受、搬運、寄藏、故買或牙保他人因重大犯罪所得財物或
    財產上利益者。」，同法第3條則明定重大犯罪之罪名，由
    上可知，洗錢行為所稱之「重大犯罪」，係採列舉式之規定
    ，於列舉規定外，其餘犯罪則不包括在內。本件被告提供其
    申請之金融帳戶予真實姓名年籍不詳之人作為詐騙他人財物
    之用，應僅能成立普通詐欺罪之幫助犯，已如前述，況雲林
    縣警察局北港分局並查無本案有洗錢防制法第3條第1項第5
    款之相關證據，有該局95年2月15日港警偵字第0950001462
    號函在卷可考，自難認被告成立洗錢防制法所定洗錢犯罪之
    幫助犯。
  (四)此外，復查無其他積極事證足資證明被告確成立公訴意旨所
    指之幫助洗錢犯行，原應就此部分為無罪之判決，惟檢察官
    既認此部分與前揭論罪之幫助詐欺取財罪部分，具有想像上
    競合犯之裁判上一罪關係，本院爰不另為無罪之諭知。
據上論斷，應依刑事訴訟法第299條第1項前段、第300條，刑法
第2條第1項、第30條第1項、第2項、第339條第1項、修正前第56
條、修正前第41條第1項前段，罰金罰鍰提高標準條例第1條前段
、修正前罰金罰鍰提高標準條例第2條，現行法規所定貨幣單位
折算新台幣條例第2條，判決如主文。
本案經檢察官丙○○到庭執行職務。
中　　華　　民　　國　　96　　年　　2 　　月　　16　　日
　　　　　　　　　刑事第四庭審判長法　官  鄭景文
　　　　　　　　　　　　　　　　  法　官  林淑鳳
　　　　　　　　　　　　　　　　  法　官  王美婷
以上正本證明與原本無異。
對於本件判決如有不服，應於收受送達後10日內，向本院提出上
訴書狀，上訴於臺灣高等法院，並按他造當事人之人數附具繕本
。其未敘述上訴理由者，並得於提起上訴後10日內向本院補提理
由書狀，且須按他造當事人之人數附具繕本。「請勿逕送臺灣高
等法院」
中　　華　　民　　國　　96　　年　　2 　　月　　16　　日
                                  書記官  王月娥
附錄論罪科刑之法條：
刑法第339條：
意圖為自己或第三人不法之所有，以詐術使人將本人或第三人之
物交付者，處5年以下有期徒刑、拘役或科或併科1000元 以下罰
金。
以前項方法得財產上不法之利益或使第三人得之者，亦同。
前二項之未遂犯罰之。
